【裁判字號】    98,易,1773
【裁判日期】    980827
【裁判案由】    毒品危害防制條例
【裁判全文】
臺灣板橋地方法院刑事判決              98年度易字第1773號
公  訴  人  臺灣板橋地方法院檢察署檢察官
被      告  甲○○
上列被告因違反毒品危害防制條例案件，經檢察官提起公訴（98
年度毒偵字第4102號），被告於本院準備程序進行中就被訴事實
為有罪之陳述，經本院裁定進行簡式審判程序，判決如下：
    主  文
甲○○施用二級毒品，累犯，處有期徒刑肆月，如易科罰金，以
新臺幣壹仟元折算壹日。
    事  實
一、甲○○前因施用毒品案件，經裁定送觀察、勒戒後，認無繼
    續施用毒品之傾向，於民國89年10月27日觀察、勒戒執行完
    畢釋放，並由臺灣臺中地方法院檢察署檢察官以89年度毒偵
    字第6623號為不起訴處分確定。5 年內又因施用毒品案件，
    經本院以90年度毒聲字第2374號裁定送觀察、勒戒後，認有
    繼續施用毒品之傾向，再經本院以90年度毒聲字第3408號裁
    定令入戒治處所施以強制戒治，後再經本院以91年度毒聲字
    第46號裁定停止戒治，所餘戒治期間付保護管束，於91年2
    月1 日停止戒治出所，交付保護管束至91年8 月13日期滿未
    經撤銷停止戒治而以已執行完畢論，同時經本院以90年度簡
    字第381 號判處有期徒刑3 月確定；又因贓物案件，經本院
    以90年度易字第1569號判處有期徒刑4 月確定；再因竊盜案
    件，經臺灣臺北地方法院以90年度易字第1302號判處有期徒
    刑1 年6 月確定，上開三罪再經臺灣臺北地方法院以91年度
    聲字第887 號裁定應執行刑為有期徒刑1 年10月確定，與其
    另因竊盜案件，經臺灣臺中地方法院以89年度易字第3680號
    判處有期徒刑10月，緩刑4 年，嗣經撤銷緩刑，應執行有期
    徒刑10月部分接續執行後，於93年2 月4 日假釋出監，交付
    保護管束至93年8 月5 日期滿未經撤銷假釋，其未執行之刑
    ，以已執行論而執行完畢。詎猶不思悛悔，復基於施用第二
    級毒品甲基安非他命之犯意，於98年4 月29日上午某時，在
    臺北縣樹林市○○街附近公園之公廁內，以將第二級毒品甲
    基安非他命放置於燈泡上燒烤吸取其濃煙之方式，施用第二
    級毒品甲基安非他命1 次。嗣於98年4 月29日晚間8 時30分
    許，在臺北縣新莊市○○路○ 段68號6 樓為警查獲，經甲○
    ○同意採尿送驗後，呈安非他命類陽性反應，始查悉上情。
二、案經臺北縣政府警察局樹林分局報請臺灣板橋地方法院檢察
    署檢察官偵查起訴。本院於準備程序進行中，被告就被訴事
    實為有罪之陳述，經告知被告簡式審判程序之旨，並聽取當
    事人之意見後，裁定進行簡式審判程序。
    理  由
一、上揭犯罪事實，業經被告甲○○於本院準備程序及審理中坦
    承不諱，且被告經警於98年4 月29日採集其尿液檢體送驗結
    果，呈安非他命類陽性反應一情，亦有臺北縣政府警察局樹
    林分局查獲毒品案件尿液檢體監管紀錄表、臺灣檢驗科技股
    份有限公司98年5 月14日報告編號UL/2009/41204 號濫用藥
    物檢驗報告各1 紙附卷可參，足認被告之自白與事實相符，
    洵堪採為認定事實之依據。事證明確，被告犯行已堪認定。
    又按92年7 月9 日新修正之毒品危害防制條例刪除二犯及三
    犯之規定，一改修法前繁雜之處遇程序，僅將施用毒品者簡
    化區分為初犯、再犯，並認施用毒品者係屬病患性犯人，以
    觀察、勒戒戒除其身癮，並以強制戒治去除其心癮。經觀察
    、勒戒或強制戒治執行完畢釋放後，若係5 年後再犯該條例
    第10條施用毒品罪者，與同條例第20條第1 項、第2 項關於
    「初犯」之處理方式相同，檢察官應先聲請法院裁定令被告
    入勒戒處所觀察、勒戒，並視有無繼續施用毒品傾向，決定
    應予釋放、為不起訴之處分，或應聲請法院裁定令入勒戒處
    所強制戒治；若係5 年內「再犯」同條例第10條施用毒品罪
    者，依同條例第23條第2 項規定，檢察官則應依法追訴。觀
    諸該條例第20條第3 項之修正理由：「觀察、勒戒或強制戒
    治5 年後再犯者，顯見前所實施之觀察、勒戒或強制戒治已
    足以遮斷其施用毒品之癮，為期自新及協助其戒除毒癮，對
    此5 年後再犯者，爰明定仍適用初犯之規定，先經觀察、勒
    戒、強制戒治之程序。」及同條例第23條第2 項之修正理由
    ：「為配合簡化施用毒品犯之刑事處遇程序，並鑑於經觀察
    、勒戒或強制戒治執行完畢釋放後5 年內再犯者，其再犯率
    甚高，原據以實施之觀察、勒戒及強制戒治既已無法收其實
    效，自應施以刑事處遇。」，顯然如施用毒品者係前經觀察
    、勒戒或強制戒治等治療程序執行完畢5 年後，始再施用毒
    品之「初犯」，因前所執行之觀察、勒戒或強制戒治已足收
    戒除毒癮之效，自應重新執行觀察、勒戒或強制戒治等治療
    程序，並於治療程序執行完畢後，由檢察官為不起訴處分，
    毋庸對之追訴處罰；反之，在「再犯」之情形，因其先前所
    為治療程序顯未能收戒斷毒癮之效，且考量施用毒品者之再
    犯率偏高，乃簡化其刑事處遇程序，而逕予追訴處罰，不再
    施以治療程序。參酌上開立法理由，修正毒品危害防制條例
    就施用毒品者，祇於「初犯」及「5 年後再犯」二種情形，
    有其追訴條件之限制，即須於初犯經觀察、勒戒或強制戒治
    釋放後，5 年內均無施用毒品之行為，始能認其前所實施之
    觀察、勒戒或強制戒治已足遮斷毒癮，而得於5 年後再犯時
    ，再予適用初犯之規定，重行觀察、勒戒等程序。倘5 年內
    已經再犯，被依法追訴處罰，縱其第3 次（或第3 次以上）
    施用毒品之時間在初犯經觀察、勒戒或強制戒治執行完畢釋
    放5 年以後，已不合於「五年後再犯」之規定，且因已於「
    五年內再犯」，顯見其再犯率甚高，原實施觀察、勒戒或強
    制戒治，已無法收其實效，而無5 年戒斷期之存在，自無再
    經觀察、勒戒及強制戒治之必要，應由檢察官逕行起訴，始
    符新法修正之本旨。是被告前因施用毒品案件，經裁定送觀
    察、勒戒後，認無繼續施用毒品之傾向，於89年10月27日觀
    察、勒戒執行完畢釋放，並由臺灣臺中地方法院檢察署檢察
    官以89年度毒偵字第6623號為不起訴處分確定後，5 年內即
    再因施用第二級毒品案件，經本院裁定送觀察、勒戒及強制
    戒治，並經本院以90年度簡字第381 號判處有期徒刑3 月確
    定，此有臺灣高等法院被告前案紀錄表1 份在卷可稽，被告
    於上開第一次觀察、勒戒執行完畢釋放後，既曾於5 年內再
    犯毒品危害防制條例第10條之罪，並經判刑確定，本次被告
    所犯毒品危害防制條例第10條之罪，自非屬毒品危害防制條
    例第20條第3 項所定「再犯」之情形，而應依法追訴，附此
    敘明。
二、核被告甲○○所為，係犯毒品危害防制條例第10條第2 項之
    施用第二級毒品罪。其施用第二級毒品甲基安非他命前持有
    第二級毒品甲基安非他命之低度行為，應為施用之高度行為
    所吸收，不另論罪。又被告有如犯罪事實欄所載之犯罪科刑
    執行情形，有臺灣高等法院被告前案紀錄表1 份在卷可憑，
    其受有期徒刑之執行完畢後，5 年以內故意再犯本件有期徒
    刑以上之罪，為累犯，應依刑法第47條第1 項之規定加重其
    刑。爰審酌被告前已因施用毒品案件經送觀察、勒戒及強制
    戒治，並經法院判刑在案，有臺灣高等法院被告前案紀錄表
    可佐，仍不能戒除毒癮，再次漠視法令禁制而犯施用毒品罪
    ，顯見其戒除毒癮之意志薄弱，惟念其犯後坦承犯行，且施
    用毒品所生危害，實以自戕身心健康為主，對於他人生命、
    身體、財產等法益，尚無明顯而重大之實害等一切情狀，量
    處如主文所示之刑，並諭知易科罰金之折算標準，以示懲儆
    。
據上論斷，應依刑事訴訟法第273 條之1 第1 項、第299 條第1
項前段，毒品危害防制條例第10條第2 項，刑法第11條前段、第
47條第1 項、第41條第1 項前段，判決如主文。
本案經檢察官李巧菱到庭執行職務。
中    華    民    國    98    年    8     月    27    日
                      刑事第十二庭  法  官    曾淑娟
上列正本證明與原本無異。
如不服本判決，應於判決送達後10日內敘明上訴理由，向本院提
出上訴狀 (應附繕本) ，上訴於臺灣高等法院。其未敘述上訴理
由者，應於上訴期間屆滿後20日內向本院補提理由書「切勿逕送
上級法院」。
                                    書記官    謝雪紅
中    華    民    國    98    年    8     月    27    日
附錄本案論罪科刑法條全文：
毒品危害防制條例第10條
施用第一級毒品者，處6 月以上5 年以下有期徒刑。
施用第二級毒品者，處3 年以下有期徒刑。


司法院資訊處製作；財團法人民間司法改革基金會備份。
